臺灣雲林地方法院刑事判決　　　　　　　　　　　　　九十三年度訴字第三二三號
　　公　訴　人　臺灣雲林地方法院檢察署檢察官
　　被　　　告　甲○○
　　指定辯護人　本院公設辯護人丙○○
右列被告因搶奪等案件，經檢察官提起公訴（九十三年度偵字第一六五三號），本院
判決如左：
    主  文
甲○○共同意圖為自己不法之所有，以恐嚇使人將本人之物交付，未遂，處有期徒刑
陸月，如易科罰金，以佰元折算壹日。
其餘被訴部分無罪。
    事  實
一、甲○○與鐘紹源二人基於恐嚇取財之犯意聯絡，自民國九十一年四月十四日晚上
    十時三十分許，至同年月十五日凌晨某時許止，在不詳地點，由鐘紹源陸續以其
    所有0000000000號行動電話（公訴人誤載為甲○○所有之行動電話）
    撥打電話給己○○，向己○○恐嚇稱：要給付新台幣（下同）八萬元，否則不歸
    還己○○所遭竊之車號Ｊ六－九六五二號自用小客車（該車係鐘紹源一人所竊，
    與臺灣嘉義地方法院九十一年度易字第五一五號刑事案件之犯罪事實有裁判上一
    罪關係，不另主張追訴）等語，致己○○心生畏懼，幾經討價還價後，以六萬元
    達成贖車之協議。嗣己○○不甘錢財受損，乃以塑膠袋內裝面紙盒偽裝成現鈔，
    依鐘紹源之指示，於同年月十五日凌晨二時許，駕車至國道高速公路南下路段二
    四一公里處前約一百公尺處，將該偽裝成現鈔之塑膠袋丟至該處涵洞以為交付，
    致鐘紹源、甲○○二人未取得任何有財產價值之財物而未遂。同年月十六日凌晨
    零時，鐘紹源因與己○○之小叔謝其政認識，遂將上述己○○所有之車輛鑰匙丟
    入謝其政住處圍牆，歸還該自小客車予己○○，並於翌日（即十七日）晚上七時
    許，以甲○○所有0000000000號行動電話撥打予己○○，並稱：「看
    你小叔謝其政面子把車還你」等語。嗣因鐘紹源遭警查獲，於法院審理時始供出
    甲○○參與之事實。
二、案經臺灣雲林地方法院檢察署檢察官簽分偵查起訴。
    理  由
壹、有罪部分：
一、認定犯罪事實所根據的證據及理由：
  (一)證人己○○於警訊時證稱：「車號Ｊ六－九六五二號之自用小客車失竊這段時間
    ，於九十一年四月十四日二十二時三十分有歹徒打電話向我要錢，歹徒打電話至
    我家00－0000000號，因我把家裡電話轉接至我的行動電話，而我所有
    行動電話浮現出歹徒電話0000000000號，歹徒陸陸續續打給我一直到
    九十一年四月十五日四時左右，歹徒後來又於九十一年四月十七日十九時左右用
    另一之行動電話0000000000號打過來說看你小叔謝其政面子把車還你
    」等語（見九十二年六月十一日警訊筆錄），及其於另案偵查時結證稱：「九十
    一年四月十四日晚上八時許，在斗南鎮○○路三五號不見了，車號Ｊ六－九六五
    二，暗紅色，後來當天晚上約十時半左右有人打電話給我家00－000000
    0號轉接到我手機浮現0000000000，說車子在他那邊，他要六萬元，
    他問我謝其政與謝其霖何關係，因我車上放有我先生名片，應說是我小叔，我問
    他如何認識他，他說在雲林監獄看過我小叔，他說他綽號叫「圓仔」，當天晚上
    打來好幾次一直要錢，我們以六萬元成交，他叫我開車南下到斗南鎮○○里○○○路下的洞丟錢，我只將面紙盒丟下去，嘉義的警察通知我車子在嘉義找到」等
    語（詳見九十二年偵字第二八九九號偵卷第三八頁）。足以證明證人己○○確因
    失竊車輛而接到恐嚇取財之電話，且恐嚇取財之電話為0000000000號
    、0000000000號二支。
  (二)遠傳電信股份有限公司關於行動電話0000000000號使用者之回函（見
    九十二年偵字第二八九九號偵卷第十八頁）。可以證明該行動電話持機人係被告
    甲○○本人。
  (三)證人謝其政於警訊時證稱：「鐘紹源有和我通電話，都是講交錢贖車事情，而且
    有跟我講到以前在虎尾監獄認識我，說他在十二工場，所以我確定他是鐘紹源。
    ，我有在場看到鐘紹源，那時我在我家三樓親眼看到鐘紹源把自用小客車Ｊ六－
    九六五二號鑰匙丟在我家圍牆上，鐘紹源並叫我的名字「其政」，不過我沒有回
    答鐘紹源」（見九十二年六月十一日警訊筆錄），及其於偵查時結證稱：「我自
    （中洲十二號）三樓窗戶往下看，他叫我其政，他將鑰匙及手機放在圍牆上，都
    是我大嫂的，之前是大嫂向我說的，到他來當天我才確認是他，是國中同學，後
    來八十九年在雲林監獄碰面，他綽號「圓仔」，自國中叫到現在」等語（詳見九
    十二年偵字第二八九九號偵卷第三八頁）。足以證明鐘紹源確實為本件恐嚇取財
    犯行之行為人。
  (四)證人鐘紹源於本院審理時結證稱：伊和甲○○一起去擄車勒贖，0000000
    000這支電話是甲○○本人的，是不是易付卡我不知道，但當時伊是跟他借這
    支電話打給己○○表示要拿錢，0000000000這支電話是易付卡，但當
    時已經沒有錢了，所有才向甲○○借電話打給己○○約定交錢的時間地點。會將
    他供出來，是因為他沒有朋友情，當初做案當時，伊有跟他說過，如果案件被查
    獲，伊獨擔沒有關係，但他要幫伊籌律師費，那時候法院傳伊開庭，伊跟他說要
    請律師，他說好，伊就將伊帳戶傳給他，他馬上就回傳說是伊恐嚇他，所以伊才
    決定要將他供出來，所以伊不可能去冤枉他等語（詳見本院卷第七六頁至第七八
    頁）。是被告甲○○參與本件恐嚇取財之犯行，已經證人即共犯鐘紹源指證明確
    。
   (五)被告於另案偵查時供承確於九十一年四月十七日借0000000000號之
     行動電話予鐘紹源撥打（詳見九十二年偵字第二八九九號偵卷第二四頁）。是
     被告確有提供行動電話予鐘紹源撥打，可以佐證其參與恐嚇取財之犯行。
二、對於被告辯解及辯護人之辯護，本院判斷：
  (一)被告辯解及辯護人之辯護：
  1.被告辯解：
    有一天鐘紹源打電話給我，表示說他撞死人，要五萬元，恐嚇我，我不給他，他
    就想陷害我。
  2.辯護人辯護：
    本件被告並沒有與另案被告鐘紹源共同搶奪或恐嚇取財犯行，因為被告先前與鐘
    紹源有財務糾紛，所有鐘紹源才故意誣陷被告。
  (二)本院判斷：
  1.參以被告提出之簡訊內容「局號0000000帳號0000000你馬上找郵
    局或是因行匯入我的帳戶，免的到時你又花掉，醜話講在前面若再耍我的話就等
    著瞧，通訊人：原﹢000000000000發送於：二００四．一．二七，
    十四：五二：三五」（見本院卷第二五頁）。再佐以證人鐘紹源於本院審理時結
    證稱：「《辯護人：問證人你兩次簡訊內容是寫什麼？》第一次是請他幫我籌律
    師費，傳帳號給他，他回說我恐嚇他五萬元，之後再傳一通，意思是表示這樣就
    可以脫罪，可以調通聯紀錄出來就可以證明他有罪。《辯護人：是否有傳簡訊給
    他說「免的到時候你又花掉，醜話講在前面，若再耍我的，就等著瞧」？》我有
    傳過這樣簡訊給他。《辯護人：你傳第二通簡訊給他的時候，兩個人的關係如何
    ？》傳這些簡訊之前，我有跟他講過電話，是用○九一四那支電話，那時候在電
    話中他有表示要幫我籌律師費，那時候他表示他身上有兩萬元，但之後只剩下一
    萬多元，所以我才傳簡訊給他表示要他先將其他錢匯到我帳戶。《辯護人：證人
    當你傳第二通簡訊時，兩人關係有無改善？》他的態度讓我覺得他把我『裝瘋子
    』，兩人關係快破裂了，但我還是相信他，只是我傳簡訊給他的時候，他就說我
    恐嚇他。《辯護人：你的帳戶是在第一通簡訊傳的，還是第二通？》我忘記了，
    且簡訊也可以刪除的，所以他要怎麼用我怎麼知道。《辯護人：你第一通傳簡訊
    給他的時候，是否有跟他說明要匯多少錢，帳戶多少？》那些是在電話中講的，
    第一通簡訊有跟他說要他幫我籌五萬元簡訊，傳帳戶部分應該也是在第一通。傳
    帳號後，他表示我恐嚇他，之後他手機就關機了，所以我才又傳一通簡訊警告他
    。《檢察官：第一通簡訊內容？》只有帳號而已，因為之前講電話時，有要跟他
    說帳號，他說很吵，所以我才跟他說我傳簡訊跟他說帳號，至於金額部分都在之
    前電話中就說好了。《檢察官：你第一通簡訊給他之後，甲○○如何回覆你的？
    》他是用簡訊表示那些案件他都不知道，他只是幫助我而已，說我恐嚇威脅他。
    《檢察官：他是傳你的哪支手機？》是0000000000號。《檢察官：你
    之後如何對應甲○○？》之後那一通簡訊內容很長，是跟他說「我並不是恐嚇你
    ，只是要你幫我籌律師費，你以為有人在背後教你，你就可以脫罪，那我們就什
    麼都不必說了，律師費也不用你幫我籌了，等你以後你自己在法庭上自己去籌就
    好了。」，大約是這樣的內容，但內容不止這樣。《檢察官：你所傳的第二通簡
    訊內容是否如被告所提出的簡訊，還是更長？》不止被告所提出的那樣，是更長
    。《檢察官：剛才提示給你看的簡訊內容，是否有經過別人刪減組合起來？》他
    有刪掉，當時我講的語氣很婉轉，不是這樣。」等語（見本院卷第八十、八一頁
    ）。足認被告鐘紹源上揭證述，並非虛構，否則何以能編造出上開與簡訊內容相
    符之事實。
  2.證人鐘紹源於本院審理時結證稱：「《審判長：甲○○有無打過電話給己○○恐
    嚇？》他有打過一通，用哪支電話恐嚇的我忘記了。《審判長：甲○○有無接過
    己○○打的電話？》我印象中好像都是我打給己○○的，己○○沒有打過電話給
    我。《審判長：己○○將錢丟在高速公路下，是何人去拿錢的？》是我。《審判
    長：甲○○有無去拿？》沒有，祇有我去而已。」等語（見本院卷第八三頁）。
    足知證人鐘紹源描述被告甲○○參與本件犯行之行為分擔僅係打過一通電話而已
    ，並未一同去取款。若果證人鐘紹源有誣陷被告甲○○之動機，應係極盡所能地
    描述被告甲○○參與之程度。由證人鐘紹源所述之情節，應無構陷被告之情，洵
    以認定。
  3.再者，參以證人鐘紹源之前科紀錄，其因車禍過失致死之案件，發生時間係在八
    十四年間，有臺灣高等法院被告全國前案紀錄表在卷可按。被告辯稱：伊因鐘紹
    源打電話給伊，表示說他撞死人，要五萬元，恐嚇伊，伊不給他，他就想陷害伊
    云云，顯與事實不相符合，其所辯不足採。故辯護人為被告所為之辯解，亦不足
    採信。
  4.綜上，證人鐘紹源所為上開關於被告甲○○共同參與恐嚇取財犯行之事實，因佐
    以被告自承借手機予證人鐘紹源撥打，及前揭證人己○○於警訊及偵查之證述、
    證人謝其政於警訊及偵查之證述，暨遠傳電信股份有限公司關於行動電話000
    0000000號使用者之回函等證據，即足以肯認證人鐘紹源所述該部分情節
    ，應與事實相符。至於證人鐘紹源與被告甲○○共犯搶奪犯行之事實，因無其他
    證據足以佐證其所言是否與真實相符，是以，就搶奪犯行部分，本院尚難僅憑證
    人鐘紹源（即共犯）之證述，而難採為被告論罪科刑之依據，詳後述。
三、論罪科刑的理由：
  (一)核被告甲○○所為，係犯刑法第三百四十六條第三項、第一項之恐嚇取財未遂罪
    。
  (二)被告已著手犯罪行為之實行而不遂，應依刑法第二十六條前段之規定減輕其刑。
  (三)被告就上開犯行與鐘紹源有犯意聯絡及行為分擔，為共同正犯。
  (四)爰審酌被告犯罪動機、目的、參與程度、尚未取得贖款，及其於犯罪後猶矢口否
    認犯行、不知悔改、犯罪後態度不佳等一切情狀，量處如主文所示之刑，並諭知
    易科罰金之折算標準。
貳、無罪部分：
一、公訴意旨另以：甲○○夥同鐘紹源（另由台灣雲林地方法院判決確定）基於共同
    搶奪之犯意聯絡，並本於意圖為自己不法所有之概括犯意，為下列行為：
  (一)九十一年四月十四日凌晨零時十分許，由鐘紹源駕駛車號ＭＷ－五二五二號自用
    小客車，與坐在駕駛座旁之甲○○共同尋找搶奪之作案目標，於同日凌晨三時許
    ，見戊○○徒步行走於雲林縣斗六市○○路與博愛路口，鐘紹源即駕車逼近戊○○左側身旁，由坐在駕駛座旁之甲○○伸手搶奪戊○○手中之手提包一只（內有
    身分證、健保卡、駕照各一張，郵局、第一商業銀行、農會之提款卡各一張、手
    機一支及現金約二百元，得手後據為己有，並於九十一年四月中旬，由鐘紹源以
    二千元之代價，將搶得之上述手機販售予不知情之呂長松，所得財物與甲○○朋
    分花用。
  (二)鐘紹源於竊得上述車號Ｊ六－九六五二號自用小客車後，除與甲○○另行起意恐
    嚇取財外（恐嚇取財部分如前述），復本於上述共同搶奪之概括犯意，於九十一
    年四月十五日上午七時三十分許，由鐘紹源駕駛該自用小客車搭載甲○○，行至
    雲林縣莿桐鄉○○村○○路義昌巷與中山路口，見丁○○○徒步行走於該處，鐘
    紹源即駕車逼近丁○○○身旁，由坐在駕駛座旁之甲○○伸手搶奪丁○○○執於
    手上之皮包一只（內有身分證、健保卡、駕照各一張、現金四千元），得手後據
    為己有，財物朋分花用。嗣於九十二年五月七日中午十二時許，警方依據戊○○
    之行動電話號碼，至雲林縣口湖鄉湖東村湖東二六八號呂長松住處查獲上述戊○○遭搶奪之手機，並循線查獲上情。
二、檢察官提出之證據：
  (一)被害人戊○○之警訊筆錄、偵訊筆錄（證明戊○○所有之皮包遭被告搶奪之事實
    ）。
  (二)證人呂長松之警訊筆錄、偵訊筆錄（證明呂長松所持有之行動電話係戊○○遭被
    告搶奪後經鐘紹源販售予呂長松）。
  (三)被害人廖程美診之警訊筆錄、偵訊筆錄（證明廖程美診看見作案車輛末四碼為九
    六五二號，車輛係紅色）。
  (四)證人鐘紹源之證述（證明所有犯罪事實）。
三、本院之判斷：
  (一)被害人戊○○於警訊時證稱：「．．．車駕駛沒有看到，右前座歹徒年約三十歲
    ，身材壯壯的，平頭，．．．」、「乘客座歹徒，我記得肉肉的，膚色白白的，
    面貌我則不記得了」等語（詳見九十一年四月十四日、九十二年五月七日警訊筆
    錄），及其於偵訊時結證稱：「我自側面看，他理平頭《提示照片》有點像」等
    語（詳見鐘紹源所涉九十二年偵字第二八九九號偵卷第三八頁）。本院綜觀該偵
    查卷及鐘紹源所涉之相關卷宗，無從得知檢察官當時係提示何張照片供被害人指
    認，且證人於警訊時亦表示不記得該歹徒之面貌。是以，被害人戊○○上揭警訊
    、偵查筆錄之證述，均不足指證被告涉有搶奪之犯行。
  (二)證人呂長松於警訊時證稱：「．．．當時出售手機予我是鐘紹源．．．」等語（
    詳見九十二年五月二十九日警訊筆錄），及其於偵查時結證稱：「手機向鐘紹源
    二千元買來的，他拿到我家口湖鄉湖東村湖東二六八號賣我的，不認識甲○○」
    等語（詳見鐘紹源所涉九十二年偵字第二八九九號偵卷第二三頁）。僅係證明手
    機係鐘紹源出售予呂長松，並不足以證明被告與鐘紹源共同搶奪之犯行。
  (三)被害人廖程美診於警訊時證稱：「．．．當時被搶後我整個都呆住，沒有看到歹
    徒的特徵」、「．．．當我被搶後整個人呆住，沒有看到歹徒特徵，只記下車牌
    後面四碼為九六五二號之紅色自用小客車，車子廠牌不詳，面貌我則記不得了」
    等語（詳見九十一年四月十五日、九十二年五月七日警訊筆錄），及其於偵查時
    結證稱：「沒有看到該二人特徵，沒有印象」（詳見鐘紹源所涉九十二年偵字第
    二八九九號偵卷第二四頁）。其證述僅可證明其被搶之事實，實不足以佐證被告
    涉有搶奪之犯行。
  (四)證人鐘紹源（即共犯）之證述，雖其於本院審理時結證稱被告甲○○有參與搶奪
    之犯行（詳見本院九十三年八月二十五日之審理筆錄）。惟按「共犯之自白，不
    得作為有罪判決之唯一證據，仍應調查其他必要之證據，以察是否與事實相符」
    刑事訴訟法第一百五十六條第二項定有明文。本件被告否認其犯行，而共犯鐘紹
    源雖自白被告甲○○確有參與，惟上開被害人及證人鐘紹源（即共犯）之指證不
    足以佐證被告甲○○有參與上開犯行。本院自難僅憑此共犯之自白，遽採為被告
    不利之認定。
四、綜上所述，公訴人認被告甲○○與鐘紹源共犯搶奪犯行部分，所指之上開證據，
    均不足以證明被告甲○○有參與搶奪之犯行。此外，復查無其他積極之證據足資
    肯認被告有何公訴人所指之犯行，該犯罪自屬不能證明，應為其無罪之諭知，附
    此敘明。
、適用之法律：
    依刑事訴訟法第二百九十九條第一項前段、第三百零一條第一項，刑法第二十八
    條、第三百四十六條第三項、第一項、第二十六條前段、第四十一條第一項、罰
    金罰鍰提高標準條例第一條前段、第二條，作成本判決。
本案經檢察官乙○○到庭執行職務。
中      華      民      國      九十三      年      九    月      九    日
                                         臺灣雲林地方法院刑事第四庭
                                           審判長法  官  吳  福  森
                                                 法  官  吳  錦  佳
                                                 法  官  李  淑  惠
右正本證明與原本無異。
如不服本判決，應於送達後十日內，向本院提出上訴狀。（須附繕本）
                                                 書記官  徐  基  典
中      華      民      國      九十三      年      九    月      九    日
附錄論罪法條
刑法第三百四十六條（單純恐嚇罪）
意圖為自己或第三人不法之所有，以恐嚇使人將本人或第三人之物交付者，處六月以
上五年以下有期徒刑，得併科一千元以下罰金。
以前項方法得財產上不法之利益，或使第三人得之者，亦同。
前二項之未遂犯罰之。
